【裁判字號】    98,易,844
【裁判日期】    990324
【裁判案由】    竊盜
【裁判全文】
臺灣屏東地方法院刑事判決               98年度易字第844號
公  訴  人  臺灣屏東地方法院檢察署檢察官
被      告  丁○○
上列被告因竊盜案件，經檢察官提起公訴（98年度偵字第5577號
），本院判決如下：
    主  文
丁○○犯攜帶兇器竊盜罪，累犯，處有期徒刑拾月。
其餘被訴部分無罪。
    事  實
一、丁○○前於民國88年間，因竊盜案件，經台灣高等法院高雄
    分院以88年度上易字第1980號判決判處有期徒刑9 月確定。
    於89年間再因竊盜案件，經本院以89年度訴字第53號判決判
    處有期徒刑1 年10月確定，此與上開9 月之徒刑接續執行，
    而於90年6 月7 日縮短刑期假釋付保護管束出監（假釋期滿
    日91年6 月13日），然因於假釋期間內之90年間復因施用毒
    品案件，經本院以91年度訴字第41號判決判處應執行有期徒
    刑1 年確定，同年亦因竊盜案件，經本院以91年度易字第
    256 號判決判處有期徒刑8 月確定，再經撤銷上開假釋，應
    執行殘刑1 年6 日，此與上開1 年、8 月之有期徒刑合併執
    行，再於93年7 月1 日縮短刑期假釋付保護管束出監（假釋
    期滿日94年2 月4 日），然於假釋期間之93、94年間，再因
    施用第一、二級毒品案件，經本院以94年度訴字第73號各判
    處有期徒刑10月、6 月，應執行有期徒刑1 年2 月確定；又
    於94年間，因竊盜案件，經台灣高等法院高雄分院以94年度
    上易字第379 號判處有期徒刑1 年6 月確定；又於95年間，
    因槍砲案件，經本院以94年度訴字第816 號判處有期徒刑2
    年，併科罰金新臺幣（下同）5 萬元確定；又於95年間，因
    詐欺案件，經本院以95年度簡字第146 號判處有期徒刑4 月
    確定，上開5 罪有期徒刑部分並經定應執行刑5 年確定；上
    開第2 次假釋亦經撤銷，尚餘殘刑為7 月3 日，入監服刑後
    於94年4 月1 日先執行此殘刑，而於94年11月3 日執行完畢
    ，並再接續執行上開5 罪，該5 罪嗣經本院以96年度聲減字
    第1740號裁定減刑並定應執行刑為有期徒刑3 年6 月確定，
    再於97年6 月26日假釋付保護管束，迄98年3 月6 日保護保
    束期滿未經撤銷視為執行完畢。
二、丁○○猶不知悔改，仍基於意圖為自己不法所有之犯意，於
    98年3 月16日6 時20分許，於屏東縣潮州鎮○○路段，持客
    觀上足供兇器使用之T 型板手1 支（未扣案），破壞丙○○
    使用而停放在該處之車號AR-0977 號自小客車車門，隨即進
    入車內拆卸音響，適為丙○○當場發覺，丁○○即將音響遺
    留於車內椅座上而逃離現場。嗣為警據報，循線查獲上情。
三、案經屏東縣政府警察局潮州分局報告臺灣屏東地方法院檢察
    署檢察官偵查起訴。
    理  由
壹、證據能力部分
一、卷附AR-0977 號自小客車及該車遭竊時鑰匙孔被破壞、車內
    音響被拔下放於副駕駛座之照片共5 張、潮州鎮○○路與北
    門路口之監視器翻拍畫面3 張等照片，乃以科學、機械之方
    式，對於當時狀況所為忠實且正確之記錄，性質上並非供述
    證據，應無刑事訴訟法第159 條第1 項規定之適用。
二、又按被告以外之人於審判外之陳述，雖不符刑事訴訟法第
    159 條之1 至第159 條之4 等4 條之規定，然若當事人於審
    判程式中同意作為證據，法院審酌該言詞陳述或書面陳述作
    成時之情況，認為適當者，亦得為證據；又當事人、代理人
    或辯護人於法院調查證據時，知有刑事訴訟法第159 條第1
    項不得為證據之情形，而未於言詞辯論終結前聲明異議者，
    視為有前項之同意，同法第159 條之5 定有明文。此立法意
    旨在於傳聞證據未經當事人之反對詰問予以核實，原則上先
    予排除。惟若當事人已放棄反對詰問權，於審判程式中表明
    同意該等傳聞證據可作為證據；或於言詞辯論終結前未聲明
    異議，基於尊重當事人對傳聞證據之處分權，及證據資料愈
    豐富，愈有助於真實發見之理念，且強化言詞辯論主義，使
    訴訟程式得以順暢進行，上開傳聞證據亦均具有證據能力。
    本案除了上述AR-0977 號自小客車及該車遭竊時鑰匙孔被破
    壞、車內音響被拔下放於副駕駛座之照片共5 張、潮州鎮○○路與北門路口之監視器翻拍畫面3 張外，公訴人、被告對
    於本院以下引用之其他證據資料，其中屬於傳聞證據部分均
    未爭執其證據能力，本院審酌該等證據作成時之情況，認為
    並無不適當者，依上開說明，均認應有證據能力。
貳、實體部分
一、就被告有於98年3 月16日6 時20分許，於屏東縣潮州鎮○○
    路段，持客觀上足供兇器使用之T 型板手1 支（未扣案），
    破壞丙○○使用而停放在該處之車號AR-0977 號自小客車車
    門，隨即進入車內拆卸音響，適為丙○○當場發覺，丁○○
    即將音響遺留於車內椅座上而逃離現場等情，業據被告坦承
    不諱，此外並有被害人丙○○於警詢之供述、AR-0977 號自
    小客車及該車遭竊時鑰匙孔被破壞、車內音響被拔下放於副
    駕駛座之照片共5 張、潮州鎮○○路與北門路口之監視器翻
    拍畫面3 張等在卷可稽，足認被告前揭自白與事實相符，被
    告確有於上開時地為竊盜行為，事證明確，犯行堪以認定。
二、次查被告雖坦承犯行，但又稱其為上開竊盜犯行時，因被害
    人發現，音響最後並沒有偷走，及先稱當時音響插頭應該還
    沒拔下來，嗣即改稱音響是其看到人來時一時緊張才扯下來
    的，其意似指其所犯竊盜犯行尚屬未遂云云。惟由警卷所附
    被害人車輛失竊時對該車車內拍攝之照片顯示，該音響業已
    遭整個拆下，且若被告逃跑時未將音響拆下，被害人亦無在
    拍攝照片前故意把音響拆下後再拍照或提供警察拍照之必要
    。而被告所稱音響插頭本來還沒拔，是伊看到人來，一時緊
    張才把音響扯下來云云，但竊盜犯若看到人來，逃跑尚且不
    及，應無因緊張還把欲偷竊之物扯下來致可能阻礙其逃跑之
    理，故被告辦該等供述顯非事實。而於被告逃跑前，被害人
    車內之音響既已遭被告整個拆下，當時該音響顯已置於被告
    實力支配之下，則被告所為已屬竊盜既遂洵可認定。至於起
    訴書雖另稱被告當日係夥同余守鄉（業經檢察官另行起訴）
    共同基於意圖為己不法所有之犯意聯絡，由余守鄉駕駛車號
    EL-8868 號贓車搭載被告，至屏東縣潮州鎮○○路段，再由
    被告下車持客觀上足供兇器使用之T 型板手1 支（未扣案）
    偷竊，余守鄉則駕車在旁把風，當被告進入車內竊取音響準
    備帶走之際，適為丙○○當場發覺，被告即將音響遺留於車
    內椅座上，旋即跳上余守鄉接應之自小客車逃離現場，故認
    被告係與余守鄉共犯上開竊盜犯行云云，惟查被告於警詢時
    雖表示上開竊行係其與余守鄉共同前往犯案，余守鄉是負責
    把風，惟經本院訊問被告後，被告改口稱余守鄉當日雖有載
    其到現場，但是是其臨時叫余守鄉停車，是因為余守鄉誣說
    其有偷那台EL-8868 號贓車，其才這樣講等。按余守鄉於本
    案既非被告，公訴人亦未曾聲請傳喚余守鄉，而被告上開警
    詢之供述，又與其於本院所為說詞不同，本院自不能僅憑被
    告上開警詢之供述，逕自認定於本案從未到庭之余守鄉係上
    開竊盜犯行之共犯。而余守鄉既已經臺灣屏東地方法院檢察
    署檢察官提起公訴，其是否涉及上開竊盜犯行，自宜由承辦
    該案之法官加以審理，故本院於本案判決中即不認定被告前
    開竊盜犯行是否係與余守鄉共犯，以免影響余守鄉訴訟上權
    益，並予述明。
三、按刑法第321 條第1 項第3 款之攜帶兇器竊盜罪，係以行為
    人攜帶兇器竊盜為其加重條件，此所謂兇器，其種類並無限
    制，凡客觀上足對人之生命、身體、安全構成威脅，具有危
    險性之兇器均屬之，且祇須行竊時攜帶此種具有危險性之兇
    器為已足，並不以攜帶之初有行兇之意圖為必要（最高法院
    79年度臺上字第5253號判例意旨參照）。被告為上開竊盜犯
    行時所持之T 型扳手1 支雖未扣案，但其既能伸入被害人車
    輛之鑰匙孔內並將鑰匙破壞，其顯然相當薄而銳利並具有一
    定堅硬度，並應為金屬材質，若持之揮舞攻擊，足以為殺傷
    人之生命、身體之器械，自係具有危險性之兇器無訛，核被
    告所為，係犯刑法第321 條第1 項第3 款之攜帶兇器竊盜罪
    。又被告有事實欄所列前揭犯罪前科紀錄，有臺灣高等法院
    被告前案紀錄表可稽，被告受有期徒刑之執行完畢，五年以
    內故意再犯本件有期徒刑以上之罪，構成累犯，應依刑法第
    47條第1 項規定加重其刑。爰審酌被告正值壯年，身心健全
    ，不思循正當途逕取得財物，竟以攜帶兇器竊盜方式為之，
    危害治安及犯罪情節非輕，惟念被告自警詢起即坦承犯行，
    犯後態度尚可，所竊得財物亦已發還被害人，並兼衡被告構
    成累犯應加重其刑，及其經濟狀況及智識程度等一切情狀，
    量處如主文所示之刑，以示懲儆。至於被告犯上開竊盜犯行
    時所攜帶之T 型扳手1 支，既非違禁物亦未扣案，為免執行
    困難，爰不予宣告沒收，並予述明。
、無罪部分
一、公訴意旨另以：被告丁○○於98年3 月13日17時前某時許，
    在臺南縣永康市○○街74巷6 號甲○○之租屋處，未徵得甲○○之同意，即進入甲○○之房間內，徒手竊取甲○○所有
    之銀色NOKIA 手機（序號000000000000000 ）1 支，得手後
    插入林青輝申辦之0000000000門號供己使用，因認被告此部
    分另涉有刑法第320 條第1 項之竊盜罪云云。
二、按犯罪事實應依證據認定之，無證據不得認定犯罪事實；又
    不能證明被告犯罪者，應諭知無罪之判決；刑事訴訟法第15
    4條第2項、第301條第1項分別定有明文。另按認定犯罪事實
    應憑積極證據，倘積極證據不足以為不利於被告事實之認定
    時，即應為有利被告之認定，更不必有何有利之證據，最高
    法院30年上字第816 號著有判例，所謂「積極證據足以為不
    利被告事實之認定」，依據同院76年臺上字第4986號判例意
    旨，係指據為訴訟上證明之全盤證據資料，在客觀上已達於
    通常一般之人均不致於有所懷疑，而得確信被告確曾犯罪之
    程度；若未達到此一程度，而有合理懷疑之存在時，即無從
    為被告有罪之確信。
三、本案公訴人認被告涉犯前揭罪行，無非係以被告於警詢及偵
    查中已供稱其有於98年3 月13日17時前某時許，在臺南縣永
    康市○○街74巷6 號甲○○之租屋處拿取甲○○之NOKIA 手
    機使用，及被害人甲○○於警詢及偵查中則供述或證稱其於
    98 年3月13日17時許，發現其上述NOKIA 手機失竊，及其沒
    有將手機借給被告使用等為其論據。訊據被告否認犯罪，辯
    稱：98年3 月13日下午3 、4 時許，伊在臺南縣永康市○○
    街74巷6 號甲○○的租屋處，伊忘記到底是跟甲○○還是他
    女兒李姿麟、或徐青輝借手機，那時該地點既然有人，伊一
    定會跟其中一人講，伊拿走手機行為並非竊盜等語。經查：
（一）經本院傳喚證人甲○○、乙○○到庭後，甲○○係證稱：
      98年3 月13日下午，伊有手機在永康市○○街74巷6 號遺
      失，伊上的是下午班，手機放伊房裡充電，但號碼已停用
      ，隔天下午伊要去上班時，有問乙○○，他說被告來過，
      徐說被告借去了，伊不想借，叫徐聯絡陳還伊，所以徐知
      道陳把手機拿走了，但以後就沒有消息了，以前就認識被
      告，被告沒跟伊借過手機，手機是空機，裡面沒有SIM 卡
      ，被告是向伊朋友借，伊不同意借他，沒有問過朋友為何
      擅自借你的手機，之前沒有借過手機給乙○○，伊與徐同
      住在永康市時，徐應該可以未經你同意取走伊手機，如果
      他手機沒電伊的也可以先借他用，隔天伊問他時他是說陳
      的手機沒電所以先拿伊的借他用，這事伊不想再追究了等
      語。乙○○則證稱：認識被告，也認識甲○○，98年3 月
      ，伊住台南永康勝利街74巷6 號，跟甲○○同住，房子是
      伊同學租給伊住的，那時李住在伊隔壁房間，不知道李有
      丟掉一支手機，去年3 月被告有無去過伊住處記不得了，
      甲○○稱98年3 月在前開居處其有支手機被偷，那時有問
      伊，伊說有位丁○○曾進房裡拿手機這一件事應該是沒有
      吧，他沒有說手機掉了，這件事伊沒有印象，甲○○有沒
      有跟伊說他手機丟了沒有印象了，伊和甲○○手機會互借
      使用，他沒叫伊聯絡被告去要手機回來，被告有去台南找
      過伊，但沒有向伊借走過手機等語。按由甲○○上開證詞
      可知，在98年3 月14日時乙○○確有向甲○○表示被告曾
      來過前述台南縣永康市○○街74巷6 號處所，並稱手機被
      告借走了等，此亦與甲○○於偵查中具結後證述之內容相
      符，且甲○○亦證稱被告是向其朋友借，其不同意借被告
      ，並未完全偏袒被告，及證人甲○○上開證詞既經具結，
      其應無甘偽證罪責而故意為虛偽證述必要，故甲○○上開
      證述應可採信。至於甲○○於警詢時雖未提到上開證述之
      事，但依警詢筆錄之記載可知，警詢時並未就被告為何拿
      走手機等事情詳細詢問證人，故應以證人於偵查及審判所
      證述之內容為準；而就甲○○於偵查及本院審判時所證述
      之內容，乙○○雖先稱沒有吧、沒印象等，但因該手機當
      時係甲○○所使用，與乙○○較無關係，故甲○○就與該
      手機相關事情之記憶顯應比乙○○深刻與正確，及乙○○
      雖另稱甲○○沒有請其聯絡被告要拿回手機，但仍如上述
      乙○○就該支手機之記憶顯不及甲○○清楚，且乙○○亦
      有可能因怕沾惹麻煩及手機並非其向被告要回，才稱甲○○沒有叫其聯絡被告去要手機回來，乙○○並稱（當時）
      其和甲○○手機會互借使用，亦與甲○○所述相符，故乙○○之證詞，尚不足以認定甲○○前開證述內容不實或逕
      為不利被告之認定。
（二）被告於98年3 月13日在台南縣永康市○○街74巷6 號拿走
      甲○○所使用前開手機時，既曾向乙○○表示要借走手機
      ，及當時乙○○與被告可互相使用對方手機業如上述，則
      被告於取走甲○○手機時應無竊取他人物品之不法意圖及
      犯意。至於事後甲○○並不同意借手機給被告，及被告未
      立即歸還手機，被告最多僅負侵權或債務不履行等民事上
      責任，與被告有無竊盜之不法意圖及犯意顯無關係，故被
      告稱其拿走前開手機部分並不構成竊盜之辯解應可採信。
      而起訴書中雖認甲○○警詢及偵查中曾經證述其於98年3
      月13日17時許，發現其上述NOKIA 手機失竊，及其沒有將
      手機借給被告使用等認為被告有竊盜之不法意圖、犯意及
      行為等，但起訴書顯未斟酌甲○○於偵查及本院審理時所
      述丁○○曾向乙○○表示要借手機使用之情，尚有未洽，
      此外即無其他證據認定被告拿走前開手機係屬竊盜犯行，
      本院自不得在沒有任何積極證據情形下，遽行認定被告涉
      有本案普通竊盜之犯行。
四、綜上所述，公訴人所舉之證據，既不足認定被告有竊取被害
    人甲○○前述手機之犯意及犯行，此外，又查無其他積極證
    據足以證明被告此部分之犯罪，及本院認為被告前述辯解足
    可採信，揆之首開說明，就此部分自應為被告無罪之諭知。
據上論斷，應依刑事訴訟法第299 條第1 項前段、第301 條第1
項，刑法第321 條第1 項第3 款、第47條第1 項，判決如主文。
本案經檢察官劉昀到庭執行職務。
中    華    民    國    99    年    3     月    24    日
                  刑事第一庭  法  官  黃紀錄
以上正本證明與原本無異。
如不服本判決應於收受判決後10日內向本院提出上訴書狀，並
應敘述具體理由；其未敘述上訴理由者，應於上訴期間屆滿後
20日內向本院補提理由書（均須按他造當事人之人數附繕本）
「切勿逕送上級法院」。
中    華    民    國    99    年    3     月    24    日
                              書記官  戴仲敏

司法院資訊處製作；財團法人民間司法改革基金會備份。
